apertium-id-ms.morpho.xfst
! Modified by : Septina Dian Larasati
! Now accept Capitalization


! berikut ini code yang mengatur morfofonemik penganalisa morfilogi bahasa indonesia
! perubahan pada versi ini terletak pada perbaikan untuk kasus khusus reduplikasi meng-
! dijalankan pada xfst

! mendefinisikan simbol yang diperlukan dalam code sesudahnya yaitu untuk huruf konsonan dan vokal
define Cons [b|c|d|f|g|h|j|k|l|m|n|p|q|r|s|t|v|w|x|y|z];
! push defined Cons;
define Consnor [b|c|d|f|g|h|j|k|l|m|n|p|q|s|t|v|w|x|y|z];
! push defined Consnor;
define Vow [a|i|u|e|o];
define Upper [A|B|C|D|E|F|G|H|I|J|K|L|M|N|O|P|Q|R|S|T|U|V|W|X|Y|Z];
define Lower [a|b|c|d|e|f|g|h|i|j|k|l|m|n|o|p|q|r|s|t|u|v|w|x|y|z];
! push defined Vow;
define lbraces ["^["|"["|"{"|"}"|"]"|"^"|2|"^]"];
define all ["^["|"["|"{"|"}"|"]"|"^"|2|"^]"|a-z|A-Z|"."];
!define flgs ["@" Upper+ . Upper+ .* Lower* "@"];
define flgs ["@C.REDUP@" | "@D.ASPECT@" | "@D.CAP@" | "@D.DERADJ@" | "@D.DERNOUN@" | "@D.DERNUM@" | "@D.FLAG@" | "@D.MARK@" | "@D.NUM@" | "@D.OBJ@" | "@D.PERSON@" | "@D.REDUP@" | "@D.VERBVAR@" | "@D.VOICE@" | "@P.ASPECT.imperf@" | "@P.ASPECT.perf@" | "@P.CAP.on@" | "@P.DERADJ.exceed@" | "@P.DERADJ.manner@" | "@P.DERADJ.positive@" | "@P.DERADJ.sup@" | "@P.DERNOUN.abstract@" | "@P.DERNOUN.act@" | "@P.DERNOUN.actor@" | "@P.DERNOUN.bare@" | "@P.DERNOUN.ent@" | "@P.DERNOUN.theme@" | "@P.DERNUM.car@" | "@P.DERNUM.coll@" | "@P.DERNUM.ord@" | "@P.DERNUM.ref@" | "@P.DERNUM.uni@" | "@P.ENCLITIC.enc@" | "@P.FLAG.bare@" | "@P.FLAG.deradj@" | "@P.FLAG.dernoun@" | "@P.FLAG.numinfl@" | "@P.FLAG.verbinfl@" | "@P.MARK.bare@" | "@P.MARK.ber@" | "@P.MARK.ke@" | "@P.MARK.on@" | "@P.MARK.pen@" | "@P.MARK.per@" | "@P.MARK.ter@" | "@P.NUM.pl@" | "@P.NUM.sg@" | "@P.OBJ.appl@" | "@P.OBJ.caus@" | "@P.PERSON.p1@" | "@P.PERSON.p2@" | "@P.PERSON.p3@" | "@P.POS.adj@" | "@P.POS.cnjcoo@" | "@P.POS.cnjsub@" | "@P.POS.det@" | "@P.POS.n@" | "@P.POS.num@" | "@P.POS.prn@" | "@P.POS.v@" | "@P.PROCLITIC.pro@" | "@P.REDUP.on@" | "@P.VERBVAR.vbhaver@" | "@P.VERBVAR.vbser@" | "@P.VOICE.av@" | "@P.VOICE.pv@" | "@R.ASPECT.imperf@" | "@R.ASPECT.perf@" | "@R.CAP.on@" | "@R.DERADJ.exceed@" | "@R.DERADJ.manner@" | "@R.DERADJ.positive@" | "@R.DERADJ.sup@" | "@R.DERNOUN@" | "@R.DERNOUN.abstract@" | "@R.DERNOUN.act@" | "@R.DERNOUN.actor@" | "@R.DERNOUN.bare@" | "@R.DERNOUN.ent@" | "@R.DERNOUN.theme@" | "@R.DERNUM.car@" | "@R.DERNUM.coll@" | "@R.DERNUM.ord@" | "@R.DERNUM.ref@" | "@R.DERNUM.uni@" | "@R.FLAG.deradj@" | "@R.FLAG.dernoun@" | "@R.FLAG.numinfl@" | "@R.FLAG.verbinfl@" | "@R.MARK.bare@" | "@R.MARK.ber@" | "@R.MARK.ke@" | "@R.MARK.pen@" | "@R.MARK.per@" | "@R.MARK.ter@" | "@R.NUM.pl@" | "@R.NUM.sg@" | "@R.OBJ.appl@" | "@R.OBJ.caus@" | "@R.PERSON.p1@" | "@R.PERSON.p2@" | "@R.PERSON.p3@" | "@R.POS.adj@" | "@R.POS.cnjcoo@" | "@R.POS.cnjsub@" | "@R.POS.det@" | "@R.POS.n@" | "@R.POS.num@" | "@R.POS.prn@" | "@R.POS.v@" | "@R.REDUP.on@" | "@R.VERBVAR.vbhaver@" | "@R.VERBVAR.vbser@" | "@R.VOICE@" | "@R.VOICE.av@" | "@R.VOICE.pv@"];
! push defined lbraces;

! R1-R4b merupakan aturan yang akan dijalankan setelah DG pada composition rules di akhir
!define R1 %^N->n||[m e]_ lbraces* [d|c|j|[s y]];
define R1 %^N->n||[m e]_ lbraces* [d|c|j|[s y]];
! push defined R1;
!define R2 %^N->n||[p e]_ lbraces* [d|c|j];
define R2 %^N->n||[p e]_ lbraces* [d|c|j];
! push defined R2;
!define R3 r %+ -> 0 || [b e] _ lbraces* [r|[Cons+ e r]];
define R3 r %+ -> 0 || [b e] _ lbraces* [r|[Cons+ e r]];
! push defined R3;
!define R4 r %+->0||[t e]_ lbraces* r;
define R4 r %+->0||[t e]_ lbraces* r;
! push defined R4;
!define R6 r %+->0||[p e]_ lbraces* r;
define R6 r %+->0||[p e]_ lbraces* r;
! push defined R4b;
!define R7 %^N->m||[[m e]|[p e]]_ lbraces* [b|f];
define R7 %^N->m||[[m e]|[p e]]_ lbraces* [b|f];
! push defined R7;

! R5 adalah aturan yang akan diparalel nantinya
!define R5 %^N->0||[m e|[p e]]_ lbraces* [l|m|n|r|y|w|t|s|p|k] ,, %^N->n g||[p e]_ lbraces* r;
define R5 %^N->0||[[m e]|[p e]]_ lbraces* [l|m|n|r|y|w|t|s|p|k] ,, %^N->n g||[p e]_ lbraces* r;
! push defined R5;

! R9-R10 dikomposisi setelah R1-R4b
!define R9 r %+->0||[p e]_ lbraces* [r|[Cons+ e r]];
define R9 r %+->0||[p e]_ lbraces* [r|[Cons+ e r]];
! push defined R9;
!define R10 %^N->n g e||[[m e]|[p e]]_ lbraces* Cons* Vow Cons* .#.;
define R10 %^N->n g e||[[m e]|[p e]]_ lbraces* Cons* Vow Cons* .#.;
! push defined R10;

! R11-R14 akan diparalel dengan R5
!define R11 k->n g||[m|p] e %^N lbraces*_;
define R11 k->n g||[m|p] e %^N lbraces*_;
! push defined R11;
!define R12 s->n y||[m|p] e %^N lbraces*_;
define R12 s->n y||[m|p] e %^N lbraces*_;
! push defined R12;
!define R13 p->m||[M|P|m|p] e %^N lbraces*_;
define R13 p->m||[m|p] e %^N lbraces*_;
! push defined R13;
!define R14 t->n||[m|p] e %^N lbraces*_;
define R14 t->n||[m|p] e %^N lbraces*_;
! push defined R14;

! R16-R17 menangani untuk bagian yang tidak mengalami perubahan morfofonemik
define R16 %^N->n g||[m e|p e]_ lbraces*;
! push defined R15;
define R17 %+->0||[p e r|b e r|t e r]_ lbraces*;
! push defined R16;

! R18 untuk kasus khusus pada reduplikasi
! define R18 %^NK->%^N||m e _ lbraces*;
! push defined R18;

! D1-D3 untuk kasus dimana perlu dideklarasikan aturan tambahan untuk prefiks bertingkat
!define D1 %^N->m||[m e]_[p e r %+|b e r %+];
define D1 %^N->m||[m e]_[p e r %+|b e r %+];
! push defined D1;
!define D2 %^N->0||[m e]_[t e r %+] ,, t e r %+->n e r||m e %^N_;
define D2 %^N->0||[m e]_[t e r %+] ,, t e r %+->n e r||m e %^N_;
!! check!
! push defined D2;
!define D3 %^N->n g||[m e]_[k e] ,, k e->e||m e %^N_;
define D3 %^N->n g||[m e]_[k e] ,, k e->e||m e %^N_;
!! check!
! push defined D3;

! Paralelisasi rule-rule sebelumnya yang perlu saja
!define RG4 %^N->0||[m e|p e]_lbraces* [l|m|n|r|y|w|t|s|p|k] ,, %^N->n g||[p  e]_ lbraces* r ,, t->n||[m |p] e %^N lbraces* _ ,, p->m||[m|p] e %^N lbraces* _ ,, s->n y||[m|p] e %^N lbraces *_ ,, k->n g||[m|p] e %^N lbraces* _;
!define RG4 %^N->0||[M e|P e|m e|p e]_lbraces* [l|m|n|r|y|w|t|s|p|k] ,, %^N->n g||[P e|p e]_ lbraces* r ,, t->n||[M|P|m |p] e %^N lbraces* _ ,, p->m||[M|P|m|p] e %^N lbraces* _ ,, s->n y||[M|P|m|p] e %^N lbraces *_ ,, k->n g||[M|P|m|p] e %^N lbraces* _;
define RG4 %^N->0||[m e|p e]_lbraces* [l|m|n|r|y|w|t|s|p|k] ,, %^N->n g||[p e]_ lbraces* r ,, t->n||[m|p] e %^N lbraces* _ ,, p->m||[m|p] e %^N lbraces* _ ,, s->n y||[m|p] e %^N lbraces *_ ,, k->n g||[m|p] e %^N lbraces* _;
! push defined RG4;

! compose dua kategori aturan terakhir yang sudah diparalelkan
define DG D1 .o. D2 .o. D3;
! push defined DG;
! define RG RG2 .o. RG4 .o. RG5 .o. RG1;
! push defined RG;

!! Reduplication Capitalization
!define Hyp A -> a || "-" _ .o. B -> b || "-" _ .o. C -> c || "-" _ .o. D -> d || "-" _ .o. E -> e || "-" _ .o. F -> f || "-" _ .o. G -> g || "-" _ .o. H -> h || "-" _ .o. I -> i || "-" _ .o. J -> j || "-" _ .o. K -> k || "-" _ .o. L -> l || "-" _ .o. M -> m || "-" _ .o. N -> n || "-" _ .o. O -> o || "-" _ .o. P -> p || "-" _ .o. Q -> q || "-" _ .o. R -> r || "-" _ .o. S -> s || "-" _ .o. T -> t || "-" _ .o. U -> u || "-" _ .o. V -> v || "-" _ .o. W -> w || "-" _ .o. X -> x || "-" _ .o. Y -> y || "-" _ .o. Z -> z || "-" _ ; 
define Hyp A -> a || "-" _ ,, B -> b || "-" _ ,, C -> c || "-" _ ,, D -> d || "-" _ ,, E -> e || "-" _ ,, F -> f || "-" _ ,, G -> g || "-" _ ,, H -> h || "-" _ ,, I -> i || "-" _ ,, J -> j || "-" _ ,, K -> k || "-" _ ,, L -> l || "-" _ ,, M -> m || "-" _ ,, N -> n || "-" _ ,, O -> o || "-" _ ,, P -> p || "-" _ ,, Q -> q || "-" _ ,, R -> r || "-" _ ,, S -> s || "-" _ ,, T -> t || "-" _ ,, U -> u || "-" _ ,, V -> v || "-" _ ,, W -> w || "-" _ ,, X -> x || "-" _ ,, Y -> y || "-" _ ,, Z -> z || "-" _ ; 
define CAP a -> A || .#. "@P.CAP.on@" [lbraces|flgs]* _ ,, b -> B || .#. "@P.CAP.on@" [lbraces|flgs]* _ ,, c -> C || .#. "@P.CAP.on@" [lbraces|flgs]* _ ,, d -> D || .#. "@P.CAP.on@" [lbraces|flgs]* _ ,, e -> E || .#. "@P.CAP.on@" [lbraces|flgs]* _ ,, f -> F || .#. "@P.CAP.on@" [lbraces|flgs]* _ ,, g -> G || .#. "@P.CAP.on@" [lbraces|flgs]* _ ,, h -> H || .#. "@P.CAP.on@" [lbraces|flgs]* _ ,, i -> I || .#. "@P.CAP.on@" [lbraces|flgs]* _ ,, j -> J || .#. "@P.CAP.on@" [lbraces|flgs]* _ ,, k -> K || .#. "@P.CAP.on@" [lbraces|flgs]* _ ,, l -> L || .#. "@P.CAP.on@" [lbraces|flgs]* _ ,, m -> M || .#. "@P.CAP.on@" [lbraces|flgs]* _ ,, n -> N || .#. "@P.CAP.on@" [lbraces|flgs]* _ ,, o -> O || .#. "@P.CAP.on@" [lbraces|flgs]* _ ,, p -> P || .#. "@P.CAP.on@" [lbraces|flgs]* _ ,, q -> Q || .#. "@P.CAP.on@" [lbraces|flgs]* _ ,, r -> R || .#. "@P.CAP.on@" [lbraces|flgs]* _ ,, s -> S || .#. "@P.CAP.on@" [lbraces|flgs]* _ ,, t -> T || .#. "@P.CAP.on@" [lbraces|flgs]* _ ,, u -> U || .#. "@P.CAP.on@" [lbraces|flgs]* _ ,, v -> V || .#. "@P.CAP.on@" [lbraces|flgs]* _ ,, w -> W || .#. "@P.CAP.on@" [lbraces|flgs]* _ ,, x -> X || .#. "@P.CAP.on@" [lbraces|flgs]* _ ,, y -> Y || .#. "@P.CAP.on@" [lbraces|flgs]* _ ,, z -> Z || .#. "@P.CAP.on@" [lbraces|flgs]* _ ;
!define Space %+ -> [ " " ] ;
!define DelFlag %^CAPA -> 0;


! composition rules terakhir
!define Morphrules DG .o. R1 .o. R2 .o. R3 .o. R4 .o. R6 .o. R7 .o. R9 .o. R10 .o. RG4 .o. R16 .o. R17;
!define Morphrules DG .o. R1 .o. R2 .o. R3 .o. R4 .o. R6 .o. R7 .o. R9 .o. R10 .o. RG4 .o. R16 .o. R17 .o. Hyp .o. CAP .o. DelFlag;
!define Morphrules DG .o. R1 .o. R2 .o. R3 .o. R4 .o. R6 .o. R7 .o. R9 .o. R10 .o. RG4 .o. R16 .o. R17 .o. Hyp .o. CAP .o. Space;
define Morphrules DG .o. R1 .o. R2 .o. R3 .o. R4 .o. R6 .o. R7 .o. R9 .o. R10 .o. RG4 .o. R16 .o. R17 .o. Hyp .o. CAP;
! push defined Morphrules;
